【裁判字號】    92,訴,1945
【裁判日期】    920912
【裁判案由】    毒品危害防制條例
【裁判全文】
臺灣板橋地方法院刑事判決                        九十二年度訴字第一九四五號
    公  訴  人  臺灣板橋地方法院檢察署檢察官
    被      告  甲○○
右列被告因毒品危害防制條例案件，經檢察官提起公訴（九十二年度偵字第一○七九
四號、九十二年度毒偵字第一七七二號），本院判決如左：
    主  文
甲○○施用第一級毒品，累犯，處有期徒刑柒月。又施用第二級毒品，累犯，處有期
徒刑陸月。應執行有期徒刑壹年。
    事  實
一、甲○○前於民國八十七年間因施用毒品違反毒品危害防制條例案件，先後兩次經
    依本院八十七年度毒聲字第一九四號、八十七年度毒聲字第一四四五號裁定送勒
    戒處所觀察、勒戒後，因均認無繼續施用毒品之傾向，業已分別由臺灣板橋地方
    法院檢察署檢察官於八十七年六月二十九日以八十七年度偵字第一一八七九號、
    於八十七年九月十四日以八十七年度偵字第一八○七四號為不起訴處分確定。復
    於八十八年間又因施用毒品違反毒品危害防制條例案件，經本院裁定令入戒治處
    所，並以八十九年度重簡字第五○○號簡易判決判處有期徒刑五月確定；又於九
    十年間同因施用毒品違反毒品危害防制條例案件，經本院於以九十年度易字第一
    八二三號判決判處有期徒刑六月確定，以上二宣告之刑經接續執行，甫於九十一
    年六月十六日縮刑期滿執行完畢。詎甲○○基於施用第一級毒品之犯意，於九十
    二年五月二十三日零時四十五分前回溯二十三小時二十五分內之某時許，在不詳
    處所，施用第一級毒品海洛因乙次；復另基於施用第二級毒品之犯意，於九十一
    年五月二十二日，在其位於臺北縣新莊市○○街七十巷五弄三號四樓住處，施用
    第二級毒品安非他命乙次。嗣為警於九十二年五月二十三日零時四十五分許，在
    臺北縣新莊市○○街與中和街口查獲。
二、案經臺北縣政府警察局新莊分局報告臺灣板橋地方法院檢察署檢察官偵查起訴。
    理  由
一、犯罪事實之認定：
  (一)施用安非他命部分：訊之被告甲○○對於右揭時地施用安非他命之事實自白不諱
    ，而其為警查獲後經採集尿液囑託鑑定結果，亦呈安非他命類陽性反應，此有臺
    灣檢驗科技股份有限公司濫用藥物尿液檢驗報告、臺北縣政府警察局新莊分局偵
    辦毒品危害防制條例被移送人姓名代碼對照表附卷可稽，堪信其自白應與事實相
    符。
  (二)施用海洛因部分：被告甲○○雖矢口否認有何施用海洛因之犯行，並辯稱係因在
    查獲當日與友人同車，友人在車上施用海洛因，伊與之同車約二小時，可能因此
    而吸入二手煙致尿液檢驗結果呈嗎啡陽性反應云云，惟查：被告於於九十二年五
    月二十三日三時二十分許經警採集尿液囑託臺灣檢驗科技股份有限公司鑑定結果
    ，經該公司以酵素免疫分析法篩檢，並再以氣相層析質譜儀分析法確認結果，被
    告尿液檢體除呈安非他命類陽性反應外，亦呈嗎啡陽性反應，此有卷附該公司濫
    用藥物尿液檢驗報告及臺北縣政府警察局新莊分局偵辦毒品危害防制條例被移送
    人姓名代碼對照表各乙紙可據。按海洛因經注射入人體後，約百分之八十於二十
    四小時內自尿中排出，一般而言，尿液中能否驗出嗎啡陽性反應，與其投與方式
    ，投與量、個人體質、採尿時間與檢驗儀器之精密度等諸多因素有關，國外曾有
    文獻報導，注射六毫克之海洛因鹽酸鹽，其代謝嗎啡之平均可檢出時限約為二十
    六小時，此有行政院衛生署藥物食品檢驗局八十一年九月八日（八一）藥檢壹字
    第八一一四八八五號函在卷可稽，被告於九十二年五月二十三日三時二十分採尿
    送驗，既呈嗎啡陽性反應，依上開說明，其於該採尿時往前回溯二十六小時之時
    間內，必曾施用海洛因，惟被告於同日零時四十五分為警查獲後至採尿之時之期
    間內，係在警察機關偵查之中，當無施用海洛因之可能，應扣除此段時間而認定
    被告於九十二年五月二十三日零時四十五分前回溯二十三小時二十五分內之某時
    許，曾施用第一級毒品海洛因乙次。被告雖尚以吸入二手煙等情詞置辯，惟吸入
    煙毒或安非他命之二手煙，在文獻上雖尚無能否由尿液中檢驗出煙毒或安非他命
    反應之研究報告，然依法務部調查局檢驗煙毒或安非他命案件經驗研判，若非長
    時間與吸毒者直接相向且存心大量吸入吸毒者所呼出之煙氣，以二手煙中可能存
    在之低劑量煙毒或安非他命，應不致在尿液中檢驗出煙毒或安非他命反應，此有
    法務部調查局八十二年八月六日（八二）發技一字第四一五三號函可按；又依臺
    北榮民總醫院毒藥物諮詢中心意見，據該院之經驗，尚無因被動吸入毒品而致尿
    液驗出的案例，目前僅有被動吸入大麻之報告，而該項研究認為一般吸食方式之
    二手煙（即被動吸入大麻），並不會使免疫抗體方法之檢驗呈陽性反應，此亦有
    該院八十一年四月六日函附卷足參。上開二單位均具毒品檢驗之專業技術及經驗
    ，是其所為前述意見堪認正確；本件被告自稱係為警查獲前友人在車上施用海洛
    因，伊與之同車約二小時，可能因此而吸入二手煙致尿液檢驗結果呈嗎啡陽性反
    應云云，然被告非惟就此未能舉證以實其說，且茍非被告直接相向且存心大量吸
    入吸毒者所呼出之煙氣，亦不致使其尿液檢驗呈嗎啡陽性反應，是被告自無可能
    僅因與吸毒之人同處一車不慎吸入吸毒者呼出之煙氣而使其尿液出現嗎啡陽性之
    反應，依上述說明，被告所辯實屬圖卸之詞，無足採信，是以被告於九十二年五
    月二十三日零時四十五分在臺北縣政府警察局新莊分局中平派出所採集尿液前二
    十三小時二十五分內之某時起，在不詳地點施用第一級毒品海洛因乙次之事實，
    堪為認定。
  (三)又被告前於八十七年間因施用毒品違反毒品危害防制條例案件，先後兩次經依本
    院八十七年度毒聲字第一九四號、八十七年度毒聲字第一四四五號裁定送勒戒處
    所觀察、勒戒後，因均認無繼續施用毒品之傾向，業已分別由臺灣板橋地方法院
    檢察署檢察官於八十七年六月二十九日以八十七年度偵字第一一八七九號、於八
    十七年九月十四日以八十七年度偵字第一八○七四號為不起訴處分確定。復於八
    十八年間又因施用毒品違反毒品危害防制條例案件，經本院裁定令入戒治處所，
    並以八十九年度重簡字第五○○號簡易判決判處有期徒刑五月確定；又於九十年
    間同因施用毒品違反毒品危害防制條例案件，經本院於以九十年度易字第一八二
    三號判決判處有期徒刑六月確定等情，此亦有上開不起訴處分書、刑事裁定、刑
    事判決、司法院全國線上查詢在監所最新資料報表及臺灣高等法院被告全國前案
    紀錄表等存卷可參，是以本件事證明確，被告三犯以上施用毒品之犯行，堪予認
    定。
二、論罪科刑部分：
  (一)按毒品危害防制條例雖業於九十二年七月九日修正，惟該修正條文第三十六條規
    定自公布後六個月始為施行，現仍未施行，故修正前之毒品危害防制條例現仍為
    有效適用，以下所稱毒品危害防制條例亦係指修正前之條文。
  (二)按海洛因、安非他命分別為毒品危害防制條例第二條第二項第一款、第二款所定
    之第一級毒品及第二級毒品，核被告所為，係犯同條例第十條第一項之施用第一
    級毒品罪，及同條例第十條第二項之施用第二級毒品罪。其施用前後持有海洛因
    、安非他命之低度行為為施用之高度行為所吸收，不另論罪。又所犯上開二罪間
    ，犯意各別，行為互殊，應予分論併罰。另被告因施用毒品違反毒品危害防制條
    例案件，經本院以八十九年度重簡字第五○○號簡易判決判處有期徒刑五月確定
    ，又於九十年間同因施用毒品違反毒品危害防制條例案件，經本院於以九十年度
    易字第一八二三號判決判處有期徒刑六月確定，以上二宣告之刑經接續執行，甫
    於九十一年六月十六日刑期滿執行完畢，已如前述，其於五年以內再犯本件最重
    本刑為有期徒刑以上之罪，為累犯，應依刑法第四十七條之規定加重其刑。爰審
    酌被告有犯罪前科，素行不佳，且前已因觀察勒戒結果認無繼續施用毒品傾向而
    受不起訴處分，已受毒品危害防制條例對施用毒品人之寬典，竟仍再次吸食，顯
    見並無悔意，惡性非淺，然被告施用毒品實為戕害自身健康之犯罪，於他人尚無
    明顯重大危害，並於審理中能部分坦認犯行，犯罪後之態度尚非不佳等一切情狀
    ，分別量處如主文所示之刑，並定其應執行之刑，以示儆懲。
  (三)末本件被告遭警查獲時，尚同時於其所乘坐之自用小客車上起獲海洛因殘渣袋乙
    個、安非他命十二包（總重三一六點二公克）、第二級毒品大麻（煙草淨重二點
    七六公克；包裝重零點三八公克）、分裝塑膠袋二十六個、電子磅秤乙台等物，
    惟訊之被告矢口否認為其所有，辯以係遭查獲時與其同車名為「阿川」之年籍不
    詳男子（該男子於警詢時冒名為邱義芳應訊）所有等語。查被告既已自白部分施
    用毒品犯行，衡情應無獨就上開扣案物為不實否認之必要，且上開扣案物品數量
    非少，若係被告所有供其施用之物，似無隨身攜帶之可能，而與被告同時被查獲
    冒用邱義芳名義應訊男子現仍未能查得其年籍，亦無從加以傳喚調查，是以尚不
    能排除該等扣案物確非被告所有供其施用之可能性。從而既未能證明該等扣案物
    確係被告所有或供其施用之物，自尚難遽認與其施用毒品之犯行有何干涉，而無
    從於被告刑之宣告項下併為沒收銷燬之諭知，併此敘明。
據上論斷，應依刑事訴訟法第二百九十九條第一項前段，毒品危害防制條例第十條第
一項、第二項、第二十條第三項，刑法第十一條前段、第四十七條、第五十一條第五
款，判決如主文。
本案經檢察官王正皓到庭執行職務。
中      華      民      國      九十二      年      九    月    十二    日
                                  臺灣板橋地方法院刑事第二庭
                      法  官  楊  博  欽
右正本證明與原本無異。
如不服本判決，應於判決送達後十日內，向本院提出上訴狀。
                                          書記官  曾  美  滋
中      華      民      國      九十二      年      九    月    十二    日
附錄本案論罪科刑法條全文：
毒品危害防制條例第十條
  施用第一級毒品者，處六月以上五年以下有期徒刑。
  施用第二級毒品者，處三年以下有期徒刑。


司法院資訊處製作；財團法人民間司法改革基金會備份。
